臺灣士林地方法院民事判決　　　　　　　 93年度訴字第366號
原　　　告　山隆通運股份有限公司
法定代理人　丁○○
訴訟代理人　乙○○
　　　　　　丙○○
被　　　告　戊○○
訴訟代理人　周欣穎律師
複 代理 人　蕭嘉甫律師
當事人間請求損害賠償事件，本院於94年8月12日言詞辯論終結
，判決如下：
    主  文
被告應給付原告新台幣壹拾玖萬陸仟壹佰零元及自民國九十三
年一月三日起至清償日止，按週年利率百分之五計算之利息。
原告其餘之訴駁回。
訴訟費用由被告負擔七分之二，餘由原告負擔。
本判決得假執行。但被告如於執行標的物拍定、變賣前，以新台
幣壹拾玖萬陸仟壹佰零元為原告預供擔保或將上開金額提存，
得免為假執行。
原告其餘假執行之聲請駁回。
    事實及理由
一、原告起訴主張：被告於民國92年9月1日下午4時許駕駛車號A
    T-0857號曳引車聯結拖架拖運貨櫃（下稱系爭聯結車），行
    經國道高速公路北上106 公里處，因變換車道不慎，致使原
    告僱用之司機鄧寧成所駕車號KR-195號曳引車遭受嚴重損失
    ，該車號KR-195號曳引車維修費共計新台幣（下同）701,13
    0 元，其中材料部分為554,630 元，工資為146,500 元，爰
    依侵權行為之法律關係請求被告賠償前揭金額及法定遲延利
    息等語。並聲明：(一)被告應給付原告701,130 元及自93年1
    月3 日起至清償日止按年息5%計算之利息。(二)願供擔保請准
    宣告假執行。
二、被告辯稱：我們主張沒有過失，當天訴外人許新漢所駕自小
    客車是在內側車道，被告駕車在中線，許新漢之車在被告車
    前面一點點，被告車的左前輪不小心撞到許新漢的右後輪，
    許新漢車就慢慢往中線靠過來，被告的車頭就撞到許新漢車
    的後面車尾，造成其失控而慢慢跑出路肩，被告看左右方都
    沒有車，就開入內側車道，後來前方許新漢車就衝入路肩，
    當時被告還有80幾公里，只是比較放慢，過大約三、四秒，
    從後視鏡看到原告系爭聯結車忽然很快從中線衝到內線車道
    ，然後車前的右前保險桿撞到被告的車尾，系爭聯結車就撞
    到中間的分隔島，被告認為系爭聯結車司機因為聽到聲音所
    以看旁邊的事故，然後要切入內線車道，才會來不及反應，
    事實上是他車速太快，所以不是被告的錯。另依據高速公路
    交通管理規則，大型車不能開在中線車道，更禁止變換到內
    線車道，故原告的車有違規，原交通鑑定並不公平，請求再
    製，且內容不清不楚，與另提出之工資明細表相矛盾，故不
    可採。又原告之車號KR-195號曳引車，出廠日期為87年，至
    發生事故時已近5 年，依行政院固定資產耐用年數表及固定
    資產折舊率表所示，其耐用年數為4 年，其折舊後價值已近
    於0 元，故原告之請求無理由等語。並聲明：(一)駁回原告之
    訴。(二)如受不利判決並願供擔保免為假執行。
三、兩造之爭點：(一)被告就車禍之發生有無過失？(二)原告主張侵
    權行為損害賠償金額如何計算。
四、本院得心證之理由：
  (一)原告主張本件車禍係因被告之過失，駕車變換車道不當，於
    中間車道追撞前方許新漢所駕之車，許新漢車因而向外衝至
    路肩，以致原行駛於外側車道之原告系爭聯結車，司機鄧寧
    成為閃避該車而向內撞上分隔島，及遭國光號營業大客車撞
    擊等事實，業據證人即聯結車司機鄧寧成到庭證稱「我走外
    線車道時，B 車（即許新漢駕駛）是走內線車道，當時我的
    速度是九十到一百公里左右，被告走中線，被告向左偏撞到
    B 車，B 車就從內側以九十度衝到外側車道，B 車的行李箱
    還占到我的車道，故我就踩煞車往中線閃，B 車衝到外線來
    ，距離大約離我六、七十公尺，撞到的時間不會超過五秒，
    因為聯結車會打折，我的右邊下面車頭有一部分撞到被告的
    車尾，當時我在中線或是在內線撞到被告我不清楚，但我確
    定有撞到被告的車，之後很快國光號就撞上我，位置大約在
    我的車頭車門及鏡子的地方，當時我的車頭本來是有點垂直
    於路面，被撞後就變成朝北的方向，我的車因此前進約七、
    八公尺，但並沒有碰到護欄」等語在卷可稽，又證人即國光
    號營業大客車司機甲○○到庭亦證稱「我當時是開在中線，
    原告貨櫃車是開在外線，約右前方，看到前方有二台小轎車
    發生擦撞，一台在內線，一台在中線，內線車向左靠之後又
    右，就被中線車擦撞到右後方，後來中線車衝去撞到路肩，
    內線車直直開後來有停在內線，我看到發生車禍就減速慢行
    ，貨櫃車因中線車橫在他的車道的一半，所以也減速，也向
    中線靠，我們便撞在內線及安全島，我記得中線那台車是被
    撞二次，後來拖吊車有說中線那台車有貨櫃車的漆」、「發
    生車禍當時我距離前面小轎車約四十公尺左右，發生擦撞當
    時我沒有往內側閃，因為前面車已經衝去路肩，所以是空的
    ，我只是減速而已，後來是被貨櫃車擠去撞分隔島」等語，
    證人甲○○除對於原行駛於內側車道被撞而衝至路肩之許新
    漢車誤記為行駛中線之事實外，其餘事實均與證人鄧寧成所
    證內容相符，實則，被告亦到庭陳稱「本來B 車（即許新漢
    駕駛）是在內側車道，我在中線，他在我前面一點點，我的
    左前輪不小心撞到他的右後輪，他就慢慢往中線靠過來，我
    的車頭就撞到他的後面車尾，後來他就失控，慢慢跑出路肩
    」等語，足認車禍發生之經過係被告駕車變換車道時不慎撞
    到前方之許新漢車，許新漢車遭撞後衝向路肩，導致後方行
    駛外側車道之原告聯結車為閃避該車而撞向分隔島，並有道
    路交通事故調查報告表、現場圖、現場照片可稽。按變換車
    道時應讓直行車先行並注意安全距離，道路交通安全規則第
    98條第1項第6款定有明文，被告變換車道時，疏未注意應讓
    直行之許新漢車先行，及保持安全距離，以致追撞該車，並
    使原告之聯結車閃避不及而撞上分隔島，被告有過失甚明。
    此經台灣省竹苗區車輛行車事故鑑定委員會及台灣省車輛行
    車事故覆議鑑定委員會鑑定，均同認係被告之過失，有台灣
    省竹苗區車輛行車事故鑑定委員會92年11月24日竹鑑字第92
    1145號函、台灣省車輛行車事故覆議鑑定委員會93年2 月17
    日府覆議字第9221262 號函在卷可稽。被告聲請送由國立交
    通大學鑑定，其亦認為「戊○○（即被告）駕駛小客車，變
    換車道不當，衍生連環車禍，為肇事原因」，有國立交通大
    學94年3月22日交大管運字第0940001085號函送鑑定意見書
    在卷可稽。且被告之過失致使原告之車號KR-195號曳引車損
    毀，其過失與原告之損害應認具有相當因果關係。至於被告
    辯稱係當天有颱風，因原告之司機鄧寧成車速過快，達時速
    110 公里，且違規行駛於中線車道，才會閃避不及，亦與有
    過失云云，然查，原告之車號KR-195號曳引車，依警方查扣
    之行車紀錄紙所載，係於時速97-98 公里時緊急煞車，並非
    以時速110 公里行駛，又以停止傾斜位置，與路面輪胎痕跡
    研判，系爭聯結車應係行駛於外側車道等事實，亦有前揭國
    立交通大學鑑定意見書可稽，又原告所稱之杜鵑颱風並未登
    陸台灣，僅從巴士海峽通過，距離發生本件車禍之新竹地區
    甚遠，難認有直接之關係，應認被告前揭主張，並非可採。
  (二)原告主張其修理車禍受損之車號KR-195號曳引車，維修費共
    計701,130 元，其中材料部分為554,630 元，工資為146,50
    0 元，業提出其公司台中港汽車修理廠估價單四張為證（本
    院卷第32至35頁），並據證人即修護科長陳智烈到庭證述該
    估價單係此次車禍所造成要換掉之零件項目，如用修理的則
    列工資等語，應認屬可採。雖被告質疑前揭估價單既為原告
    內部修理廠所製作，又無開給原告之發票可供證明，並非可
    採云云，實則，該修理廠既為原告內部單位，自然不會開發
    票給原告，是以，被告之質疑，尚乏所據。又被告辯稱原告
    第一次提出之手抄版估價單內容「冷氣散熱片、冷氣散熱風
    扇、冷氣4 分冷氣管、冷氣3 分冷氣管」工資金額為2,000
    元，與第二次提出打字版之「冷氣4 分冷氣管、冷氣3 分冷
    氣管」工資為0 元，且無「冷氣散熱片、冷氣散熱風扇」之
    項目，顯見其不實在云云，然查，原告提出之打字版估價單
    於第2 頁倒數兩項即為「冷氣散熱片」與「冷氣散熱風扇」
    ，並於「冷氣散熱片」後標註「工資金額為2,000 元」，「
    冷氣散熱風扇」及第3 頁第2 、3 項之「冷氣4 分冷氣管」
    、「冷氣3 分冷氣管」，工資部分則未標註金額，足見其只
    是把四項之工資金額標註於第一項「冷氣散熱片」中，項目
    與金額實無錯誤。至於被告另辯稱估價單有關「方向機柱」
    之工資為1,200 元，但在嗣後提出之工資計算表中則列為「
    方向機柱拆換」2,000 元，顯有不實云云，原告則稱應以最
    早之手寫版估價單為準，即1,200 元，實則，該金額既然有
    誤，原告主張以較低之1,200 元計算，應屬可採。再查，原
    告另提出之台灣區汽車修理工業同業公會93年8 月2 日93區
    汽工 (同)字 第93081 號函，內容為該公會依原告提供之照
    片及估價單為準，鑑定車號KR-195號曳引車之修復費用金額
    ，雖被告質疑該公會之鑑定並未經其同意，且係憑修護時之
    照片評估修復費用，故不可信等語，惟該函內容認定之維修
    費用，零件部份為531,030 元，鈑金及烤漆工資為143,000
    元，合計674,030 元，均較原告前揭估價單計算之金額為低
    ，被告否認其鑑定程序固屬有據，但其既為原告所提出，原
    告自應受該函所認定較低修理金額之拘束，應認原告得主張
    損害賠償之金額應調降至材料（零件）部份531,030 元、工
    資部分143,000 元為基準。其中材料部分，應予折舊，依行
    政院86年12月30日行政院台（86）財字第52053 號令發布之
    修正固定資產耐用年數表及行政院45年7 月31日台（45）財
    字第4180號函公布之固定資產折舊率表所示，運輸用貨車之
    耐用年限為4 年，依定率遞減法折舊率為千分之438 ，又採
    用定率遞減法者，其最後一年之折舊額，加歷年折舊累計額
    ，其總和不得超過該資產成本原額之十分之九。因本件曳引
    車出廠日為87年6 月，有行車執照影本為證，其出廠距本件
    車禍之92年9 月1 日，已超過4 年，若依定率遞減法計算折
    舊，4 年屆滿之殘值將僅剩資產成本原額千分之九九點八，
    折舊總和已超過十分之九，故僅能以十分之九計算折舊，是
    以，依定率遞減法折舊之結果，該材料部分之殘值應為原額
    十分之一即53,103元。據此，該車材料部分扣除折舊後為53
    ,103 元 ，加上前揭工資部分143,000 元，原告請求之修復
    費用於196,103 元範圍內，為有理由，逾此部分，尚屬無據
    。
五、綜上所述，原告依據民法侵權行為之法律關係，於請求被告
    給付196,103元，並自支付命令送達翌日即93年1月3日起至
    清償日止，按年息百分之5 計算之利息之範圍內，為有理由
    ，應予准許，逾此部分為無理由，應予駁回。
六、按所命給付之金額或價額未逾50萬元之判決，法院應依職權
    宣告假執行，民事訴訟法第389 條第1 項第5 款定有明文。
    查原告陳明願供擔保聲請宣告假執行，經核原告勝訴部分，
    依前揭法律規定本院應依職權宣告假執行，無必要再命原告
    供擔保始得假執行。又被告就前開假執行宣告，亦陳明願供
    擔保，請准宣告免為假執行，經核並無不合，爰酌定相當金
    額准許之。至原告其餘假執行之聲請，因訴之駁回而失所依
    據，不予准許。
七、因本案事證已臻明確，兩造其餘主張陳述及所提之證據，均
    毋庸再予審酌，附此敘明。
八、訴訟費用負擔之依據：民事訴訟法第79條。
中　　華　　民　　國　　94　　年　　9 　　月　　5 　　日
                  民事第一庭  法  官  高愈杰
以上正本證明與原本無異。
如對本判決上訴須於判決送達後20日內向本院提出上訴狀
中　　華　　民　　國　　94　　年　　9 　　月　　8 　　日
                              書記官  高楚安
